【裁判字號】    97,交易,793
【裁判日期】    980505
【裁判案由】    公共危險等
【裁判全文】
臺灣臺中地方法院刑事判決             97年度交易字第793號
公  訴  人  臺灣臺中地方法院檢察署檢察官
被      告  丙○○
上列被告因公共危險等案件，經檢察官提起公訴（九十七年度偵
字第二一三二七號），本院判決如下：
    主    文
丙○○服用酒類，不能安全駕駛動力交通工具而駕駛，處有期徒
刑參月，如易科罰金，以新臺幣壹仟元折算壹日；又因過失傷害
人，處有期徒刑肆月，如易科罰金，以新臺幣壹仟元折算壹日。
應執行有期徒刑陸月，如易科罰金，以新臺幣壹仟元折算壹日。
    犯罪事實
一、丙○○明知飲酒後不得騎乘機車，竟自民國九十七年八月二
    十九日中午十二時許起至十二時三十分許止，在臺中縣大里
    市○○路上之某路邊攤，飲用高梁酒過量（為警查獲後吐氣
    所含酒精成份測定值高達每公升零點九九毫克），已達不能
    安全駕駛動力交通工具之程度，仍於同日中午十二時三十分
    許，為返回其位於臺中縣大里市○○路○段日新巷五八弄四
    號住處，乃基於服用酒類，不能安全駕駛動力交通工具而駕
    駛之犯意，自上揭路邊攤，無照騎乘車牌號碼六ＧＤ─二一
    六號重型機車上路，於同日中午十二時五十分許，沿臺中縣
    大里市○○路由西往東方向行駛，途經該路段與善化路之無
    號誌交岔路口，欲左轉進入善化路之際，本應注意左轉彎時
    ，不得占用來車道搶先左轉，且應減速慢行，作隨時停車之
    準備，並應注意車前狀況，隨時採取必要之安全措施，而依
    當時日間有自然光線、路面舖設柏油、乾燥、無缺陷、無障
    礙物、視距良好等一切情狀，並無不能注意之情事，竟疏未
    注意車前狀況，並採取減速慢行、作隨時停車準備之安全措
    施，於尚未行至路口即貿然先行向左占用來車道而搶先左轉
    ，因一時避煞不及，乃不慎撞及由甲○○（已成年）所騎乘
    、沿臺中縣大里市○○路由北往南方向直行駛至上開交岔路
    口之車牌號碼ＸＮ五─八二六號重型機車，使甲○○因此受
    有頭部外傷合併腦震盪（有頭痛、眩暈症狀）、右手肘擦傷
    、右膝擦傷等肢體擦挫傷等傷害。旋經警員謝文斌等人據報
    趕赴現場處理，經由在場姓名不詳之人向員警指述其為騎乘
    機車肇事之人，乃為警查悉其上開普通過失傷害行為，復因
    警方發現其有酒後臉紅、頭暈等情狀而合理懷疑其係酒後騎
    乘機車之後，其始向員警坦認有飲酒騎駛機車之情事，並為
    警於同日下午二時零三分許對其施以吐氣酒精濃度測定而查
    獲其上開酒後不能安全駕駛動力交通工具而駕駛之犯行。
二、案經甲○○訴由臺中縣警察局霧峰分局報請臺灣臺中地方法
    院檢察署檢察官偵查起訴。
    理    由
一、按「除簡式審判程序、簡易程序及第三百七十六條第一款、
    第二款所列之罪之案件外，第一審應行合議審判。」，刑事
    訴訟法第二百八十四條之一定有明文。本件被告丙○○所犯
    之罪，均屬刑事訴訟法第三百七十六條第一款所列之罪，爰
    依法行獨任審判。又本件有關以下所引用被告以外之人於審
    判外之言詞或書面陳述，而不符合刑事訴訟法第一百五十九
    條之一至第一百五十九條之四之規定者，業經公訴人、被告
    於本院審理時明示同意作為證據，且均經本院於審理時當庭
    直接提示而為合法之調查，公訴人、被告亦未於言詞辯論終
    結前聲明異議，本院審酌前開證據作成或取得之狀況，並無
    非法或不當取證之情事，且亦無顯不可信之情況，故認為適
    當而均得以作為證據，是前開證據依刑事訴訟法第一百五十
    九條之五之規定，均具有證據能力，先予敘明。
二、訊據被告對於上揭事實均坦承不諱，核經證人即告訴人甲○
    ○於警詢時證述之情節相符。又被告前雖曾考領普通重型機
    車駕駛執照，然已於九十二年九月十四日經註銷，於九十七
    年八月二十九日車禍發生之際，被告並未持有普通重型機車
    駕駛執照而屬無照駕駛等情，業據被告坦認在卷，且有交通
    部公路總局臺中區監理所臺中市監理站九十八年一月九日中
    監中字第０九八０００００二四號函文一件在卷可憑，是被
    告於本案係無照駕駛重型機車，已足認定。再按機車駕駛人
    飲用酒類後其吐氣所含酒精濃度超過每公升零點二五毫克以
    上，不得騎乘機車，且行經無號誌之交岔路口應減速慢行，
    作隨時停車之準備，並應注意車前狀況，隨時採取必要之安
    全措施，於欲行左轉彎之際，不得占用來車道搶先左轉，道
    路交通安全規則第一百十四條第二款、第九十三條第一項第
    二款、第九十四條第三項及第一百零二條第一項第五款分別
    定有明文。被告騎駛機車自應遵守上開規定，而參以當時日
    間有自然光線、路面舖設柏油、乾燥、無缺陷、無障礙物、
    視距良好等一切情狀，並無不能注意之情事，有道路交通事
    故現場圖及道路交通事故調查報告表（一）、（二）各一份
    在卷可考，竟於酒後騎乘機車，且騎乘至車禍發生地點之前
    ，疏未注意車前狀況，並採取減速慢行、作隨時停車準備之
    安全措施，於尚未行至路口即貿然先行向左占用來車道而搶
    先左轉，致因一時避煞不及而不慎與告訴人騎乘之車牌號碼
    ＸＮ五─八二六號重型機車發生碰撞，使告訴人因此受有頭
    部外傷合併腦震盪（有頭痛、頭暈症狀）、右手肘擦傷、右
    膝擦傷等肢體擦挫傷等傷害，被告自應負過失責任，且被告
    之過失行為與告訴人所受前開傷害間，具有相當因果關係。
    而本件經本院依職權送請臺灣省臺中縣區車輛行車事故鑑定
    委員會鑑定之結果，亦同認：被告（無照駕車有違規定）酒
    精濃度超過規定標準，騎乘重型機車行經無號誌交岔路口未
    注意車前狀況，占用來車道搶先左轉不當，為肇事原因；告
    訴人駕駛重型機車無肇事因素等情，有該會九十八年四月一
    日中縣鑑字第０九八五五００八三四號函附之鑑定意見書一
    份在卷可考。此外，復有證人即前往現場處理本件車禍之員
    警謝文斌、劉澤棟二人於本院審理時之證述、道路交通事故
    當事人酒精測定紀錄表、刑法第一百八十五條之三案件測試
    觀察紀錄表各一份、臺中縣警察局舉發違反道路交通管理事
    件通知單二件、診斷證明書三紙及照片十四幀在卷可佐，本
    件事證明確，被告前揭犯行均洵足認定。
三、核被告所為，係犯刑法第一百八十五條之三之服用酒類，不
    能安全駕駛動力交通工具而駕駛罪及同法第二百八十四條第
    一項前段（起訴書「證據並所犯法條」欄漏載「前段」二字
    ）之普通過失傷害罪。又被告所犯上開二罪間，分屬故意及
    過失犯，且行為、罪質互異，應予分論併罰。再被告無照駕
    駛重型機車肇事，並因而致告訴人受傷，應依道路交通管理
    處罰條例第八十六條第一項之規定，就其所犯刑法第二百八
    十四條第一項前段之普通過失傷害罪，加重其刑。另被告所
    犯上開二罪，均無自首之情形，已據證人即最初到達現場處
    理本件車禍之員警謝文斌於本院審理時證述明確，是被告所
    犯前揭二罪自均無刑法第六十二條前段之適用，附此敘明。
    爰審酌被告之素行、肇事後吐氣所含酒精成份測定值高達每
    公升零點九九毫克、酒後已不能安全駕駛，仍不顧公眾之安
    危，無照騎乘機車，並與告訴人騎駛之機車發生碰撞而肇事
    、過失之程度為全然之肇事原因、告訴人所受之傷勢及被告
    犯罪後雖坦承犯行，然尚未就民事部分與告訴人達成和解而
    為賠償之犯罪後態度等一切情狀，就其所犯上開二罪，分別
    量處如主文所示之刑及各諭知易科罰金之折算標準，並定其
    應執行之刑及併諭知易科罰金之折算標準，以示懲儆。
據上論斷，應依刑事訴訟法第二百九十九條第一項前段，道路交
通管理處罰條例第八十六條第一項，刑法第一百八十五條之三、
第二百八十四條第一項前段、第四十一條第一項前段、第二項、
第五十一條第五款，刑法施行法第一條之一第一項、第二項前段
，判決如主文。
本案經檢察官乙○○到庭執行職務
中    華    民    國    98    年    5     月    5     日
                  刑事第十庭    法  官  李雅俐
以上正本證明與原本無異。
如不服本判決應於收受判決後10日內向本院提出上訴書狀，並應
敘述具體理由；其未敘述上訴理由者，應於上訴期間屆滿後20日
內向本院補提理由書（均須按他造當事人之人數附繕本）「切勿
逕送上級法院」。
                                書記官  莊金屏
中    華    民    國    98    年    5     月    5     日
附錄論罪科刑法條：
刑法第一百八十五條之三：
服用毒品、麻醉藥品、酒類或其他相類之物，不能安全駕駛動力
交通工具而駕駛者，處一年以下有期徒刑、拘役或科或併科十五
萬元以下罰金。
刑法第二百八十四條：
因過失傷害人者，處六月以下有期徒刑、拘役或五百元以下罰金
，致重傷者，處一年以下有期徒刑、拘役或五百元以下罰金。
從事業務之人，因業務上之過失傷害人者，處一年以下有期徒刑
、拘役或一千元以下罰金，致重傷者，處三年以下有期徒刑、拘
役或二千元以下罰金。
道路交通管理處罰條例第八十六條第一項：
汽車駕駛人，無駕駛執照駕車、酒醉駕車、吸食毒品或迷幻藥駕
車、行駛人行道或行經行人穿越道不依規定讓行人優先通行，因
而致人受傷或死亡，依法應負刑事責任者，加重其刑至二分之一
。


司法院資訊處製作；財團法人民間司法改革基金會備份。
